臺灣高雄地方法院刑事判決　　　　　　　　　　　　九十一年度交訴字第二六四號
　　公　訴　人　臺灣高雄地方法院檢察署檢察官
　　被　　　告　甲○○
右列被告因業務過失致死案件，經檢察官提起公訴（九十一年度偵字第八六一○號）
，本院判決如左：
    主  文
甲○○從事業務之人，因業務上之過失致人於死，處有期徒刑捌月。緩刑年。
    事  實
一、甲○○考領有職業聯結車駕駛執照，受僱於設在高雄市三民區○○○○街一八八
    號一樓之祥鶴交通有限公司，擔任司機，為從事駕駛業務之人，於民國九十一年
    四月二十一日上午十時十五分許，駕駛車牌號碼ＸＯ—九八九號聯結車，沿高雄
    市○鎮區○○路由北往南方向行駛，行經新生路與興仁路口之快車道時，本應注
    意汽車行駛時，駕駛人應注意車前狀況及兩車併行之間隔，並隨時採取必要之安
    全措施；四輪以上汽車在劃有快慢車道分隔線之道路行駛，除起步、準備停車、
    臨時停車或轉彎外，不得行駛慢車道；又汽車行經交叉路口時，不得超車；超車
    時，應與前車左側保持半公尺以上之間隔以防止危險之發生。而依當時天候晴、
    日間自然光線、路面無缺陷、無障礙物、視距良好等情況，依其智識、能力亦無
    不能注意之情事，竟疏於注意，貿然於該交叉路口由快車道變換至慢車道行駛後
    ，適同向前方有考領有汽車駕駛執照之乙○○騎乘車牌號碼ＺＩＮ─一一０號輕
    型機車，附載其兒女余依璇及余政陽，沿新生路慢車道由北往南方向行駛，甲○
    ○又疏於注意超車時應保持適當之間隔即貿然超車，致其所駕駛聯結車之右後輪
    因而擦撞乙○○所騎乘之機車，使機車失控，乙○○、余依璇及余政陽人車倒地
    ，乙○○因而受有左肩部挫擦傷及兩膝部挫擦傷，余依璇受有頭部外傷併右肩部
    挫擦傷、臉部挫擦傷、兩肘及兩前臂挫擦傷等傷害（以上過失傷害部分業據告訴
    人於檢察官偵查中撤回告訴），而余政陽則因車禍致腦髓、心臟、腎臟損傷、骨
    盆骨折致多器官衰竭，經送醫急救後，於同（二十一）日晚上九時許不治死亡。
    甲○○於肇事後立即打電話向高雄市政府警察局勤務中心報案並向前來現場處理
    車禍事宜之警員施聖俊坦承肇事，自首而接受裁判。
二、案經余政陽之法定代理人余金育及乙○○訴由高雄市政府警察局前鎮分局移送臺
    灣高雄地方法院檢察署檢察官偵查起訴。
    理  由
一、右揭犯罪事實，業據被告甲○○分別於警訊、偵訊及本院審理中（警卷第三、四
    頁，偵卷第十一、十二頁，相驗卷第八頁，本院九十一年十二月二日審判筆錄）
    坦承不諱，核與被害人余政陽之母親即告訴人乙○○於警訊及偵查中指述被告甲
    ○○肇事之情節大致相符（警卷第五頁，偵卷第十一、十二頁，相驗卷第六、七
    頁），而被告甲○○確係於右揭時、地，駕駛聯結車行駛慢車道超越乙○○所騎
    乘之機車時，右後輪擦撞乙○○所騎乘之機車，致機車失控，乙○○、余依璇及
    余政陽人車倒地之事實，亦據證人即高雄市政府警察局交通大隊警員施聖俊於本
    院審理中結證：被告甲○○所駕駛聯結車與機車之撞擊點是在慢車道，現場的刮
    地痕，也是在慢車道，且聯結車後輪胎有明顯的撞擊痕跡等語明確（本院九十一
    年十二月二日審判筆錄），此外，復有交通事故談話紀錄表二紙、測繪道路交通
    事故現場草圖一紙、現場照片八幀、道路交通事故調查報告表一紙附卷可稽。又
    被害人余政陽確係因本件交通事故，受有腦髓、心臟、腎臟損傷、骨盆骨折致多
    器官衰竭，經送醫急救後不治死亡之事實，亦經臺灣高雄地方法院檢察署檢察官
    督同法醫師相驗解剖後，送請法務部法醫研究所鑑定明確，製有鑑定驗斷書、勘
    驗筆錄及相驗屍體證明書各一份及法務部法醫研究所九十一年十月十一日法醫理
    字第○九一四○○○二四二號函附之（九一）法醫所醫鑑字第○七二三號鑑定書
    一份附卷足憑。按「汽車行駛時，駕駛人應注意車前狀況及兩車併行之間隔，並
    隨時採取必要之安全措施」、「四輪以上汽車在劃有快慢車道分隔線之道路行駛
    ，除起步、準備停車、臨時停車或轉彎外，不得行駛慢車道」、「汽車行經交叉
    路口時，不得超車」、「超車時，應與前車左側保持半公尺以上之間隔超過」，
    道路交通安全規則第九十四條第三項、第九十五條第二項、第一百零一條第一款
    及第五款分別定有明文。此為一般駕駛人應注意並能注意之事項，本件被告甲○
    ○既考領有職業聯結車駕駛執照，自難諉為不知；況依被告甲○○肇事當時天候
    晴、日間自然光線，劃有快慢車道分隔線，快車道及慢車道均鋪有柏油，路面乾
    燥無缺陷、無礙障物，視距良好等情況，亦有道路交通事故調查報告表一紙附卷
    可按，依其智識、能力亦無不能注意之情形，被告甲○○行經肇事路段，竟疏於
    注意車前狀況，先於前揭時地違反前開道路交通安全規則之規定變換至慢車道行
    駛後，又於交叉路口超車，且在超車時，右後輪竟擦撞慢車道上之乙○○所駕駛
    機車，顯有違前揭不得行駛慢車道及超車應保持半公尺間隔之規定，其有過失至
    為灼然，而被害人余政陽因本件車禍事故死亡，與被告甲○○之過失行為間，具
    有相當因果關係，亦堪認定。從而，被告甲○○之自白核與事實相符，自可採為
    論罪科刑之依據。本件事證已臻明確，被告甲○○之犯行，堪以認定。
二、被告甲○○係受僱設在高雄市三民區○○○○街一八八號一樓之祥鶴交通有限公
    司，擔任司機，以駕駛聯結車為其工作業務，係從事業務之人，其駕車肇事致人
    於死，核其所為，係犯刑法第二百七十六條第二項之業務過失致人於死罪。又被
    告甲○○於肇事後，在未為偵查機關發覺前，即以電話向高雄市政府警察局勤務
    中心報案並向前來現場處理車禍事宜之警員施聖俊坦承肇事，且接受偵訊等情，
    業據證人即警員施聖俊、吳文潭於本院審理中結證明確（本院九十一年十二月二
    日審判筆錄），為對於未發覺之罪自首而受裁判，爰依刑法第六十二條前段規定
    ，減輕其刑。審酌被告甲○○因一時疏於注意而肇事致被害人死亡，非故意為之
    ，惡性非重，在案發後並未逃離現場，迅即向警察機關報案，將被害人送醫，犯
    後坦承犯行，表示悔意，事後已與被害人家屬達成和解，有和解書一份在卷可按
    （偵卷第十三頁），犯後態度良好等一切情狀，爰酌情量處如主文所示之刑。又
    查被告甲○○前於七十五年間因竊盜案件，經本院判處有期徒刑十月確定，並於
    七十六年四月三日執行完畢，五年以內未曾受有期徒刑以上刑之宣告，有臺灣高
    等法院被告全國前案紀錄表及臺灣高雄地方法院檢察署刑案查註紀錄表各一份在
    卷可按，其係偶發之過失犯，犯後亦與被害人達成民事和解，已如前述，經此偵
    審程序及有期徒刑之宣告，應知警惕，當無再犯之虞，本院認其所受之宣告刑以
    暫不執行為適當，爰併諭知緩刑三年，以勵自新。
據上論斷，應依刑事訴訟法第二百九十九條第一項前段，刑法第二百七十六條第二項
、第六十二條前段、第七十四條第二款，罰金罰鍰提高標準條例第一條前段，判決如
主文。
本案經檢察官吳傑人到庭執行職務。
中      華      民      國    九十一    年     十二     月      五      日
                                  臺灣高雄地方法院交通法庭
                                      法  官    涂裕洪
右正本證明與原本無異。
如不服本判決，應於判決送達後十日內，向本院提出上訴狀。
                                      書記官    賴佳慧
中    華    民    國      九十一     年      十二     月        九      日
附錄本案論罪科刑法條：
中華民國刑法第二百七十六條：
因過失致人於死者，處二年以下有期徒刑、拘役或二千元以下罰金。
從事業務之人，因業務上之過失犯前項之罪者，處五年以下有期徒刑或拘
役，得併科三千元以下罰金。
